臺灣高等法院刑事判決　　　　　　　 100年度侵上訴字第50號
上　訴　人　臺灣桃園地方法院檢察署檢察官
被　　　告　黃金龍
上列上訴人因被告妨害自由案件，不服臺灣桃園地方法院99年度
訴字第971號，中華民國100年2月23日第一審判決（起訴案號：
臺灣桃園地方法院檢察署99年度偵字第21381號），提起上訴，
本院判決如下︰
    主  文
上訴駁回。
    事  實
一、黃金龍與A女（警製代號0000-0000，真實姓名年籍詳卷）為
    鄰居，2人互有往來而成為朋友，惟因黃金龍自認對A女付出
    、照顧甚多，然A女卻對其咆哮、責罵而心生不滿，為與A女
    理論及教訓A女，竟於民國99年8月24日上午8 時許，攜帶其
    所有之小武士刀1 把（經鑑定為非管制類刀械）、已寫好之
    遺書及空白紙各1張，在A女位於桃園縣桃園市之住處門口等
    待，見A 女開啟住家大門準備出門上班之際，竟基於剝奪人
    之行動自由、恐嚇等犯意，先以攜帶之小武士刀抵住A 女之
    腹部，要求A女進入屋內，A女不從、掙扎，黃金龍即強行將
    A女推入屋內並無故入侵A女之住宅，惟A 女趁機掙脫而跑向
    廁所，黃金龍仍追進廁所而將A女留置於廁所內以剝奪A女之
    行動自由，過程中A 女之腹部即遭黃金龍所持之小武士刀刺
    傷而受有腹壁撕裂傷，黃金龍旋取出前開已寫好之遺書、空
    白紙各1張交予A女，並手持上開小武士刀而對A 女恫稱「今
    天來了就沒打算要回去，有什麼遺言寫一寫」等加害生命之
    言語，致A女心生畏懼，而生危害於安全。A女為對外求援，
    即乘黃金龍未注意之際，欲撥打行動電話求救，然遭黃金龍
    發現，黃金龍便將A 女持用之手機折成二半（毀損部分，業
    據A女於檢察官訊問時表示不提出告訴），經A女佯稱需撥打
    電話向公司請假，黃金龍同意後即將A女手機內之SIM卡插入
    其手機內供A女撥打電話向廠長蘇○嫻請假，惟A女於電話接
    通後假裝尚未接通並一直與被告對話，以便廠長蘇○嫻查覺
    其有危險，然為黃金龍發覺有異而將手機取回掛斷，並不再
    讓A女對外聯絡而妨害A 女自由使用其行動電話之權利。A女
    見求救無效為免遭黃金龍危害，即不斷與黃金龍交談以安撫
    黃金龍之情緒，並要求黃金龍將手上之小武士刀放下，然黃
    金龍竟另基於強制猥褻之犯意，持手上之小武士刀脅迫A 女
    ，並持小武士刀先將A女之外套、上衣及內衣割破、撩起A女
    之上衣，再以力氣壓制A女，致A女無法反抗，伸手撫摸A 女
    之胸部，然A 女於掙扎時趁隙攻擊黃金龍之下體，黃金龍復
    再持上開小武士刀劃破A女之外褲及內褲，並將手伸入A女之
    下體，欲撫摸A女之下體，然因A女奮力夾緊雙腿，黃金龍僅
    撫摸到A女之大腿內側及臀部，此時因A女聽到外面有人經過
    ，大喊救命，黃金龍為免遭他人發覺及續行猥褻行為，以手
    勒住A女頸部，致A女頸部受有擦傷；後因A 女工作之同事江
    ○樺撥打電話予A 女詢問當日為何未上班，因收訊不好而斷
    話，黃金龍為免他人起疑，便令A女撥打電話向公司請假，A
    女即撥打電話予江○樺請江○樺代為向廠長蘇○嫻請假，不
    久後蘇○嫻便撥打電話予A女，A女在電話中假意向蘇○嫻交
    待工作事宜，並向蘇○嫻暗示遭受危害急需救援，蘇○嫻察
    覺有異便報警處理，A 女於等待救援期間為安撫黃金龍之情
    緒即不斷與黃金龍交談，惟黃金龍仍承前強制猥褻之犯意，
    不顧A女之掙扎、反抗，跨坐在A女腿上，一手持上開小武士
    刀，另一手即撫摸A女背部、胸部，並親吻A女，過程中A 女
    因掙扎、反抗復受有背部擦傷及胸壁淤傷等傷勢。嗣因黃金
    龍對自己所為深感慚愧，並將小武士刀交予A女，要求A女將
    其刺死，惟A 女仍一再安撫黃金龍，不久後，警方到場在外
    不斷敲門，A 女見黃金龍在門口與警方對峙，便趁機逃入房
    間內，反鎖房門後，以另外1 支行動電話撥打電話予蘇○嫻
    ，告知蘇○嫻其已安全無虞，警方始在破門後將黃金龍制伏
    ，並扣得上開已寫好之遺書1張、武士刀1把。（黃金龍所涉
    強制猥褻部分，業經判處有期徒刑3年6月確定）
二、案經A女訴由桃園縣政府警察局桃園分局報告臺灣桃園地方
    法院檢察署檢察官偵查起訴。
    理  由
壹、程序部分
    按被告以外之人於審判外之言詞或書面陳述，除法律有規定
    者外，不得作為證據；又被告以外之人於審判外之陳述，雖
    不符第159條之1至第159條之4之規定，但經當事人於審判程
    序同意作為證據，法院審酌該言詞陳述或書面陳述作成時之
    情況，認為適當者，亦得為證據；當事人、代理人或辯護人
    於法院調查證據時，知有第159條第1項不得為證據之情形，
    而未於言詞辯論終結前聲明異議者，視為有前項之同意，刑
    事訴訟法第159條第1項、第159條之5規定甚明。經查，本判
    決後開所引用之各該被告以外之人於審判外之陳述（包括書
    面陳述），雖屬傳聞證據，惟於本院審理時，被告黃金龍及
    檢察官均表示對證據能力無意見而不予爭執，且迄至言詞辯
    論終結前亦均未聲明異議，本院審酌上開證據資料製作時之
    情況，尚查無違法不當及證明力明顯過低之瑕疵，亦認為以
    之作為證據應屬適當，故揆諸前開法律規定與說明，爰逕依
    刑事訴訟法第159條之5規定，認前揭證據資料均例外有證據
    能力。
貳、實體部分   
一、訊據被告固坦承有於上揭時、地，持小武士刀抵住A女之腹
    部，強行將欲出門上班之A女推回其住處內，並致A女腹部受
    有腹壁撕裂傷，復對A女恫稱「今天來了就沒打算要回去，
    有什麼遺言寫一寫」，及剝奪A女自由使用其行動電話之權
    利等事實，惟辯稱：伊並無強制或妨害A女自由之意思，僅
    係要嚇嚇A女云云，惟查，被告對於上揭妨害自由、恐嚇及
    強制等犯行，業於偵查及原審審理時均坦承不諱（見偵查卷
    第47頁至第48頁，原審卷第34頁、第53頁反面），核與證人
    即被害人A女於檢察官訊問時所證述情節相符（見99年度偵
    字第21381號卷第59至63頁），復有現場照片2張、敏盛綜合
    醫院診斷證明書在卷可稽（見99年度偵字第21381號卷第33
    頁、第65頁）及扣案之小武士刀1把、已寫好之遺書1張（見
    99年度偵字第2138 1號卷第32頁）為憑，足認被告前於偵查
    及原審之自白，應與事實相符，被告嗣於本院審理時，翻異
    前詞辯稱僅係嚇嚇被害人云云，顯屬事後卸責之詞，委無可
    採。是本件事證明確，被告前開犯行，洵堪認定，應予依法
    論科。
二、核被告所為，係犯刑法第302條第1項之剝奪人之行動自由罪
    。按刑法第302條第1項之妨害自由罪，係以私行拘禁，或以
    其他非法方法剝奪人行動自由為其要件，其犯罪行為包括「
    私行拘禁」及「以其他非法方法剝奪人之行動自由」兩種行
    為態樣，且「私行拘禁」係屬例示性、主要性及狹義性之規
    定，而「以其他非法方法剝奪人之行動自由」，則屬於補充
    性、次要性及廣義性之規定，故必須行為人之行為不合於主
    要性規定之場合，始有次要性規定適用之餘地（最高法院94
    年度台上字第3561號、93年度台上字第3723號、90年度台上
    字第5068號判決意旨參照）。另刑法第302條第1項、第304
    條第1項及第305條之罪，均係以人之自由為其保護之法益。
    而刑法第302條第1項之罪所稱之非法方法，已包括強暴、脅
    迫或恐嚇等一切不法手段在內。故於私行拘禁或以其他非法
    方法剝奪人之行動過程中，如以非法方法剝奪他人行動自由
    行為繼續中，再對被害人施加恐嚇，或以恐嚇之手段迫使被
    害人行無義務之事，自屬包含於妨害行動自由之同一意念之
    中，仍應視為剝奪行動自由之部分行為，僅論以刑法第302
    條第1項之罪，無另成立同法第304條或第305條之罪之餘地
    （最高法院89年度台上字第780號、85年度台上字第5736號
    判決意旨參照）。再按以強暴之方法剝奪人之行動自由時，
    若無傷害之故意，而於實施強暴行為之過程中，致被害人受
    有傷害，乃實施強暴之當然結果，固不另論傷害罪（最高法
    院93年度台上字第3412號判決意旨參照）。查被告以小武士
    刀脅迫A女，強行將A女推入A女住處內而剝奪A女之行動自由
    ，復將A女限制在廁所內，然被害人A女遭限制在廁所內之時
    間並非長久，認與刑法第302條第1項所稱之「私行拘禁」係
    指將被害人拘禁於一定處所，繼續較久之時間，而剝奪其行
    動自由之情形有間，是認被告本件妨害自由之犯行，應僅構
    成刑法第302條第1項之以非法方法剝奪人之行動自由罪。另
    被告於剝奪A女行動自由過程中，曾恐嚇A女及妨害A女自由
    行使權利，惟此均屬包含於妨害行動自由之同一意念之中，
    且無證據足認被告係出於傷害之故意而致A女受有腹壁撕裂
    傷，是被告此等所為仍應視為剝奪行動自由之部分行為，而
    僅論以刑法第302條第1項之以非法方法剝奪人之行動自由罪
    。原審適用刑法第302條第1項，審酌被告僅因自認對A女付
    出、照顧甚多，然A女卻對其咆哮、責罵而心生不滿，即持
    小武士刀剝奪A女之行動自由及恐嚇A女，造成被害人身心嚴
    重受創，惡性非輕，復兼衡被告犯後坦承本案所涉妨害自由
    等犯行，暨其動機、目的、手段等一切情狀，量處有期徒刑
    6月，並說明扣案之小武士刀1把及被告已寫好之遺書1張，
    均為被告所有，係供本件被告剝奪被害人行動自由所用之物
    ，均應依刑法第38條第1項第2款之規定宣告沒收；至於供被
    告犯上開剝奪人之行動自由罪所用之空白紙1張，為被告帶
    至A女住處，實屬被告所有，惟並未扣案，且因其非屬具有
    價值之物亦無證據證明尚屬存在，為免將來執行困難，乃不
    宣告沒收，經核認事用法並無違誤，量刑亦屬允當。公訴人
    上訴意旨以被告持小武士刀抵住被害人A女，造成A女受傷，
    且向A女出示遺書並出言恐嚇，致A女深受驚嚇身心受創，原
    審僅量處有期徒刑6 月，似有過輕云云，係對原審適法範圍
    裁量權而為爭執，惟原審既已審酌被告犯罪之各種情狀，而
    在法定刑範圍量處，即難指有量刑過輕之失衡，且本件被告
    所涉強制猥褻罪亦經重判有期徒刑3年6月，並與妨害自由部
    分定應執行刑有期徒刑3年10 月，綜合全案以觀，量刑應屬
    適當，是本件公訴人上訴非有理由，應予駁回。
據上論斷，應依刑事訴訟法第368條，判決如主文。
本案經檢察官陳玉珍到庭執行職務
中    華    民    國   100    年    7     月    20    日
                  刑事第十二庭  審判長法  官  蔡永昌
                                      法  官  蔡新毅
                                      法  官  蘇隆惠
以上正本證明與原本無異。
如不服本判決，應於收受送達後10日內向本院提出上訴書狀，其
未敘述上訴之理由者並得於提起上訴後10日內向本院補提理由書
（均須按他造當事人之人數附繕本）「切勿逕送上級法院」。
                                      書記官  楊妙恩
中    華    民    國   100    年    7     月    20    日
附錄：本案論罪科刑法條全文
【論罪科刑法條】
中華民國刑法第302條
私行拘禁或以其他非法方法，剝奪人之行動自由者，處5年以下
有期徒刑、拘役或3百元以下罰金。因而致人於死者，處無期徒
刑或7年以上有期徒刑，致重傷者，處3年以上10年以下有期徒刑
。第1項之未遂犯罰之。